【裁判字號】    95,訴,1932
【裁判日期】    951030
【裁判案由】    偽造文書等
【裁判全文】
臺灣板橋地方法院刑事判決              95年度訴字第1932號
公  訴  人  臺灣板橋地方法院檢察署檢察官
被      告  甲○○
上列被告因偽造文書等案件，經檢察官提起公訴（95年度偵字第
801 號），本院改依簡式審理程序，判決如下：
    主  文
甲○○連續行使偽造私文書，足以生損害於他人，處有期徒刑伍
月，如易科罰金，以佰元折算壹日。
偽造之達遠科技有限公司發票專用章壹顆及偽造達遠科技有限公
司統一發票伍張上之印文共伍枚均沒收之。
    事  實
一、甲○○為址設宜蘭縣羅東鎮○○路557 號6 樓之2 達遠科技
    有限公司（下簡稱達遠公司）之股東，負責達遠公司另位於
    臺北縣板橋市區○路82號3 樓辦事處之業務。其竟基於偽造
    文書及背信之概括犯意，於民國92年3 月間在臺北市某處，
    未經授權擅刻達遠公司之發票專用章1 顆，進而於93年5 月
    至6 月間，連續蓋用在達遠公司之統一發票5 張上，並交予
    客戶，而為違背其職務之行為，致達遠公司於93年5 、6 月
    漏未申報銷售額，而遭財政部臺灣省北區國稅局羅東稽徵所
    裁罰新臺幣22萬8 千7 百元，足以生損害於達遠公司。
二、案經林滄瑩告發及臺灣宜蘭地方法院檢察署呈請臺灣高等法
    院檢察署檢察長令轉臺灣板橋地方法院檢察署偵查起訴。本
    院於準備程序進行中，被告就被訴事實為有罪之陳述，經告
    知簡式審判程序之旨，並聽取當事人之意見後，本院合議庭
    裁定由受命法官獨任進行簡式審判程序。
    理  由
一、上開事實，業據被告甲○○於本院準備程序中及審理時坦承
    不諱（見本院卷宗95年10月2 日準備程序筆錄第6 頁及同日
    簡式審判筆錄），並有告訴人林滄瑩之指訴（見臺灣宜蘭地
    方法院檢察署94年他字第247 號偵查卷宗94年5 月31日訊問
    筆錄和臺灣板橋地方法院檢察署94年他字第6100號偵查卷宗
    94年12月8 日詢問筆錄、94年12月21日訊問筆錄及同署95年
    度偵字第801 號偵查卷宗95年3 月22日詢問筆錄），復經證
    人黃耀明、蘇芳儀及廖姿婷分別於偵查中證述在卷（各見同
    上署94年12月8 日偵查卷宗詢問筆錄及同署偵查卷宗95年3
    月15日詢問筆錄），且有財政部臺灣省北區國稅局羅東稽徵
    所94年1 月14日函、財政部臺灣省北區國稅局羅東稽徵所處
    分書、宜蘭縣政府營利事業登記證、達遠公司設立登記表、
    經濟部中部辦公室檢送達遠公司登記案全卷、財政部臺灣省
    北區國稅局羅東稽徵所傳真函暨達遠公司銷貨明細各1 件在
    卷可稽（分別附於臺灣宜蘭地方法院檢察署94年他第247 號
    偵查卷宗第7 、8 頁、臺灣板橋地方法院檢察署94年他字第
    6100號偵查卷宗第22至27頁、同前署95年度偵字第801 號偵
    查卷宗第32至52頁），是被告之自白核與事實相符，應堪信
    實。本件事證明確，被告犯行洵堪認定，應予依法論科。
二、查被告行為後，刑法業於94年2 月2 日修正公布，95年7 月
    1 日起施行，其中與本件有關部分之第2 條、第56條、第55
    條、第41條第1 項均業已修正。按「行為後法律有變更者，
    適用行為時之法律，但行為後之法律有利於行為人者，適用
    最有利於行為人之法律」，修正後刑法第2 條第1 項定有明
    文。此條規定係規範行為後法律變更所生新舊法比較適用之
    準據法，本身尚無新舊法比較之問題，於新法施行後，應一
    律適用新法第2 條第1 項之規定，為「從舊從輕」之比較，
    先予敘明，再按本次法律變更，比較時應就罪刑有關之共犯
    、未遂犯、想像競合犯、牽連犯、連續犯、結合犯，以及累
    犯加重、自首減輕暨其他法定加減原因（如身分加減）與加
    減例等一切情形，綜其全部罪刑之結果而為比較（最高法院
    95 年5月23日95年度第8 次刑事庭會議決議參照）。茲就本
    件新舊法比較結果敘述如下：
（一）被告行為後，刑法第56條連續犯之規定，業於94年1 月7
      日修正公布刪除，並於95年7 月1 日施行，則被告之犯行
      ，因行為後新法業已刪除連續犯之規定，此刪除雖非犯罪
      構成要件之變更，但顯已影響行為人刑罰之法律效果，自
      屬法律有變更，依新法第2 條第1 項規定，比較新、舊法
      之結果，仍應適用較有利被告之行為時即舊法論以連續犯
      。
（二）又有關想像競合犯之規定，修正後刑法第55條除規定「從
      一重處斷」外，並增列但書：「但不得科以較輕罪名所定
      最輕本刑以下之刑」，該但書之規定，係科刑之限制，為
      法理之明文化，非屬法律之變更，自毋庸依修正後刑法第
      2 條第1 項之規定為新舊法比較適用之問題。
（三）再修正前刑法第41條第1 項前段規定：「犯最重本刑為5
      年以下有期徒刑之刑之罪，而受6 個月以下有期徒刑或拘
      役之宣告，因身體、教育、職業、家庭之關係或其他正當
      理由，執行顯有困難者，得以1 元以上3 元以下折算1 日
      ，易科罰金」。而刑法修正施行前之易科罰金折算標準，
      修正前罰金罰鍰提高標準條例第2 條前段規定（95年5 月
      17日修正刪除，95年7 月1 日施行），就其原定數額提高
      為100 倍折算1日 ，則刑法修正施行前易科罰金折算標準
      ，應以銀元300 元即新臺幣900 元折算1 日；而修正後刑
      法第41條第1 項前段規定：「犯最重本刑為5 年以下有期
      徒刑以下之罪，而受6個 月以下有期徒刑或拘役之宣告者
      ，得以新臺幣1 千元、2 千元或3 千元折算1 日，易科罰
      金」。綜合比較新舊法易科罰金之折算標準，以修正前之
      規定，較有利於被告，應依刑法第2 條第1 項前段之規定
      適用有利於行為人之修正前刑法第41條第1 項前段規定，
      諭知易科罰金之折算標準。
（四）綜此，爰依整體比較之結果，依修正後刑法第2 條第1 項
      前段之規定，適用行為時之舊法處斷。又刑法第38條關於
      沒收之規定，亦同於95年7 月1 日修正施行，惟因沒收係
      屬從刑，應隨同主刑適用同一準據法，而前開比較新舊法
      結果，既適用刑法修正前相關規定，有關沒收之規定，自
      應適用修正前刑法第38條規定。
三、核被告所為，係犯刑法第217 條第1 項偽造印章罪、同法第
    216 條、第210 條行使偽造私文書罪及同法第342 條第1 項
    背信罪。其偽造印章之行為，係偽造私文書之部分行為，而
    偽造私文書之低度行為應為行使偽造私文書之高度行為所吸
    收，均不另論罪。又被告先後多次行使偽造私文書及背信之
    犯行，各時間緊接，所犯為構成要件相同之罪名，顯分別係
    基於概括犯意所為，均為連續犯，應各論以一罪，並加重其
    刑。又被告所犯上開行使偽造私文書罪及背信罪間，具有方
    法、結果之牽連關係，為牽連犯，應從一重之行使偽造私文
    書罪處斷。爰審酌被告之素行（有臺灣高等法院被告前案紀
    錄表1 件在卷可參）、犯罪之動機、目的、手段、所生之危
    害及犯罪後終能坦承犯行等一切情狀，量處如主文所示之刑
    ，並依修正前刑法第41條第1 項前段、罰金罰鍰提高標準條
    例第2 條之規定，諭知易科罰金之折算標準。
四、偽造之達遠科技有限公司發票專用章1 顆及偽造達遠科技有
    限公司統一發票5 張上之印文共5 枚，均應依修正前刑法第
    219 條規定不問屬於犯人與否，併予宣告沒收。
據上論斷，應依刑事訴訟法第273 條之1 第1 項、第299 條第1
項前段，刑法第2 條第1 項前段、第216 條、第210 條、第342
條第1 項，修正前刑法第56條、第55條、第41條第1 項前段、第
219 條，罰金罰鍰提高標準條例第1 條前段、修正前罰金罰鍰提
高標準條例第2 條，判決如主文。
本案經檢察官張慶林到庭執行職務。
中    華    民    國    95    年    10    月    30    日
                        刑事第四庭法  官  陳靜茹
以上正本證明與原本無異。
如不服本判決應於送達後10日內向本院提出上訴狀。
                                  書記官  許志豪
中    華    民    國    95    年    11    月    2     日
附錄本案論罪科刑法條全文
刑法第216 條
行使第二百十條至第二百十五條之文書者，依偽造、變造文書或
登載不實事項或使登載不實事項之規定處斷。
刑法第210 條
偽造、變造私文書，足以生損害於公眾或他人者，處五年以下有
期徒刑。
刑法第342 條
為他人處理事務，意圖為自己或第三人不法之利益，或損害本人
之利益，而為違背其任務之行為，致生損害於本人之財產或其他
利益者，處5 年以下有期徒刑、拘役或科或併科1 千元以下罰金
。
前項之未遂犯罰之。


司法院資訊處製作；財團法人民間司法改革基金會備份。
